【裁判字號】    97,交易,118
【裁判日期】    981119
【裁判案由】    過失傷害
【裁判全文】
臺灣屏東地方法院刑事判決             97年度交易字第118號
公  訴  人  臺灣屏東地方法院檢察署檢察官
被      告  乙○○
上列被告因過失傷害案件，經檢察官提起公訴（97年度偵字第59
05號），被告於準備程序期日就被訴事實為有罪之陳述，本院合
議庭裁定由受命法官獨任進行簡式審判程序，判決如下：
    主  文
乙○○因過失傷害人致重傷，處有期徒刑伍月，如易科罰金，以
新臺幣壹仟元折算壹日。
    事  實
一、乙○○未領有合格之普通小型車駕駛執照，仍於民國97年5
    月21日早上8 時25分許，駕駛車號0113 -TF號自小客車沿屏
    東縣長治鄉○○村○○路（即省道台24線）由西往東方向行
    駛。嗣行至該路段「中華電信大連幹86號」（即省道台24線
    第5.8 公里處）內側車道處，原應注意汽車在同一車道行駛
    時，除擬超越前車外，後車與前車之間應保持隨時可以煞停
    之距離，及汽車行駛時，駕駛人應注意車前狀況，並隨時採
    取必要之安全措施，而依當時天氣晴、日間自然光線、路面
    乾燥、無缺陷、無障礙物且視距良好等情況，客觀上並無不
    能注意之情事，竟疏未注意，因欲超越前方同車道行駛之車
    輛，貿然變換至外側車道，適有甲○○騎乘車號ZCM-399 號
    機車行駛於該外側車道前方，乙○○因之避煞不及，自後追
    撞由甲○○所騎乘之上開機車。甲○○遂人車倒地，而受有
    頭部外傷併臉部深撕裂傷、胸部挫傷、失血性休克、右肩深
    撕裂傷、左足跟跟骨骨折、頸椎狹窄併頸脊髓壓迫等傷害，
    並致甲○○產生長期性創傷壓力症狀，有明顯焦慮、恐懼、
    退縮，精神遺存高度障害，無法從事任何工作，日常生活需
    人扶持，復原能力有限之重大難治傷害。乙○○肇事後停留
    現場，於偵查機關尚不知係何人肇事時，向到場處理之員警
    坦認肇事而自首，嗣並接受裁判。
二、案經甲○○訴請臺灣屏東地方法院檢察署檢察官偵查起訴。
    理  由
一、按本件被告乙○○所犯為死刑、無期徒刑、最輕本刑3 年以
    上有期徒刑以外之罪，亦非屬高等法院管轄之第一審案件，
    其於準備程序進行中，先就被訴事實為有罪之陳述，經告知
    簡式審判程序之旨，並聽取檢察官、被告之意見後，本院合
    議庭依刑事訴訟法第273 條之1 第1 項裁定進行簡式審判程
    序，是本案之證據調查，依同法第273 條之2 規定，不受同
    法第159 條第1 項、第161 條之2 、第161 條之3 、第163
    條之1 ，及第164 條至第170 條所規定證據能力認定及調查
    方式之限制，合先敘明。
二、事實認定部分：
  (一)上揭事實，業據被告乙○○於本院審理時坦承不諱，並與證
    人即告訴人甲○○於警詢及檢察事務官詢問時之證述互核大
    致相符（見偵卷第28頁、第46-47 頁），復有道路交通事故
    現場圖1 紙（見偵卷第24頁）、道路交通事故調查報告表(一)
    (二)（見偵卷第25-26 頁）、財團法人屏東基督教醫院診斷證
    明書2 紙（見偵卷第15頁、本院卷第111 頁）、財團法人義
    大醫院診斷證明書3 紙（見偵卷第16頁、第48-49 頁）、車
    牌號碼0113-TF 號自小客車車號查詢汽車車籍結果1 紙（見
    偵卷第38頁）、被告身分證字號查詢汽車駕駛人結果1 紙（
    見本院卷第13頁）及車禍現場照片24張（見偵卷第5-9 頁、
    第30-36 頁）在卷可佐。是被告上開任意性自白核與客觀事
    實相符，堪以採信。
  (二)按汽車在同一車道行駛時，除擬超越前車外，後車與前車之
    間應保持隨時可以煞停之距離；另按汽車行駛時，駕駛人應
    注意車前狀況，並隨時採取必要之安全措施，道路交通安全
    規則第94條第1 項、第3 項分別定有明文。被告於本件案發
    當時雖未領有合格之自小客車駕駛執照，然其已年滿22歲，
    為一智識正常之成年人，對上開駕駛自小客車上路時所應熟
    悉並注意之規範，自不得諉為不知。而當時天候晴、日間自
    然光線、柏油路面、路面乾燥無缺陷、無障礙物且視距良好
    等情況，有上開道路交通事故調查報告表(一)存卷可查，客觀
    上並無不能注意之情事，被告竟疏未注意，因欲超越前方同
    車道行駛之車輛，貿然變換至外側車道，並未保持適當之安
    全距離及注意車前狀況，以致避煞不及，撞擊適時騎乘機車
    行駛於該外側車道前方之告訴人，而生本件車禍，其駕駛行
    為顯有過失無訛。
  (三)按稱重傷者，除毀敗或嚴重減損一目或二目之視能、毀敗或
    嚴重減損一耳或二耳之聽能、毀敗或嚴重減損語能、味能或
    嗅能、毀敗或嚴重減損一肢以上之機能、毀敗或嚴重減損生
    殖之機能外，尚包括其他於身體或健康，有重大不治或難治
    之傷害，刑法第10條第4 項第6 款定有明文。上開事實欄所
    載告訴人所受頭部外傷併臉部深撕裂傷、胸部挫傷、失血性
    休克、右肩深撕裂傷、左足跟跟骨骨折、頸椎狹窄併頸脊髓
    壓迫等傷害，經本院函詢財團法人義大醫院，該院函復略以
    ：告訴人所受下巴、嘴唇、前額、頭皮多處撕裂傷併低血容
    性休克、右肩深撕裂傷及擦傷、胸挫傷、腰挫傷及頸椎狹窄
    併頸脊髓壓迫等傷勢，皆未達減損身體機能之程度，而左足
    跟跟骨骨折尚未癒合，可能造成行走不便，但日後可藉復健
    治療改善，應至少接受6 個月至1 年的復健治療後再行評估
    ，目前尚無法判斷其左足跟跟骨骨折是否達到機能減損之程
    度，有該院98年4 月22日義醫字第09800630號函在卷可佐（
    見本院卷第48頁）。是告訴人此部分所受之傷勢，實難認已
    符刑法所定重傷害之程度，檢察官認告訴人此部分傷勢係屬
    重傷害，容有誤會。惟告訴人因上開車禍事故後，產生長期
    性創傷壓力症狀，有明顯焦慮、恐懼、退縮，精神遺存高度
    障害，無法從事任何工作，日常生活需人扶持，復原能力有
    限，需繼續內診治療，防止病情惡化乙情，有財團法人屏東
    基督教醫院98年8 月20日乙診字第9808302 號診斷證明書1
    紙（見本院卷第111 頁）附卷可憑，審酌其情節，顯已構成
    前開規定所稱其他於身體或健康之重大不治傷害，應認告訴
    人所受傷勢已達重傷害之程度。
  (四)綜上所述，被告就本件車禍確有過失，而其過失行為與告訴
    人之重傷害結果間，具有相當因果關係，是本件事證已臻明
    確，被告過失重傷害犯行，已堪認定，自應依法論科。
三、核被告乙○○所為，係犯刑法第284條第1項後段過失傷害致
    重傷罪。被告未領有合格之普通小型車駕駛執照乙節，有上
    開被告身分證字號查詢汽車駕駛人結果1 紙（見本院卷第13
    頁）存卷可參，其無照駕車上路因而致人受傷，應依道路交
    通管理處罰條例第86條第1 項規定，加重其刑。又被告肇事
    後停留現場，於偵查機關尚不知係何人肇事時，向到場處理
    之員警坦認肇事乙情，有屏東縣政府警察局道路交通事故肇
    事人自首情形紀錄表1 紙（見本院卷第83頁）附卷可佐，嗣
    並接受裁判，堪認合於自首要件，考量其勇於面對司法，爰
    依刑法第62條前段之規定減輕其刑。被告既有上述刑之加重
    減輕事由，遂依法先加後減之。茲審酌被告未領有合格之普
    通小型車駕駛執照，竟貿然駕車上路，罔顧用路大眾行之安
    全，足生危害於道路交通秩序，又其駕車上路卻未善盡身為
    駕駛人之注意義務，肇事導致告訴人傷害之結果，且傷勢非
    輕已達刑法上重傷害之程度，其行誠屬非是，實應科與一定
    之刑罰效果，以促其警惕；另念及其犯罪後坦承犯行，犯後
    態度尚可，又於本院審理時與告訴人達成和解，暨其智識程
    度、生活狀況等一切情狀，就其所犯量處如主文所示之刑，
    另考量其年齡、職業、收入、社會地位等節，諭知易科罰金
    之折算標準，以資懲儆。
四、告訴人於本院審理時另陳稱其因本件車禍事故亦受有眼部傷
    勢，並提出財團法人義大醫院診斷證明書1 紙（見本院卷第
    42頁）以為佐證。然查，告訴人於車禍發生後，即送至財團
    法人屏東基督教醫院急診，因臉部嚴重撕裂傷，有波及臉頰
    ，而該院無整形外科醫師值班，遂予以轉院治療，當時無法
    評估眼部視力等情，有財團法人屏東基督教醫院98年8 月13
    日（98）屏基醫急字第9808013 號函1 紙附卷可考。是告訴
    人所稱之眼部傷勢是否與本件被告過失行為間有因果關係，
    即非無疑。另觀諸上開診斷證明書，其上所載告訴人之眼部
    傷勢為「白內障併青光眼」，而經本院函詢財團法人義大醫
    院，該院函復略以：告訴人所患之青光眼即可能因白內障太
    嚴重所造成，亦可能為原發性之青光眼，後者與眼球之結構
    有關，目前真正機轉尚無確定定論；白內障之成因很多，最
    常見為老年性白內障。告訴人於97年10月24日至本院初診，
    是否為外傷造成，無法判斷等語，有財團法人義大醫院98年
    6 月1 日義醫字第09800925號函1 紙存卷可徵。是告訴人所
    受此部份眼部傷勢，是否為本件車禍事故所造成，實屬無從
    證明，而尚有疑義。故告訴人上開所指，容有誤會，附此敘
    明。
據上論斷，依刑事訴訟法第273 條之1 第1 項、第299 條第1 項
前段，道路交通管理處罰條例第86條第1 項，刑法第284 條第1
項後段、第62條前段、第41條第1 項前段，刑法施行法第1 條之
1， 判決如主文。
本案經檢察官任亭到庭執行職務
中    華    民    國    98    年    11    月    19    日
                  交通法庭    法  官  程士傑
以上正本證明與原本無異。
如不服本判決應於收受判決後10日內向本院提出上訴書狀，並應
敘述具體理由；其未敘述上訴理由者，應於上訴期間屆滿後20日
內向本院補提理由書（均須按他造當事人之人數附繕本）「切勿
逕送上級法院」。
中    華    民    國    98    年    11    月    19    日
                              書記官  孫秀桃
附錄論罪科刑法條：
刑法第284條第1項
因過失傷害人者，處6 月以下有期徒刑、拘役或5 百元以下罰金
，致重傷者，處1 年以下有期徒刑、拘役或5 百元以下罰金。


司法院資訊處製作；財團法人民間司法改革基金會備份。
